臺灣臺中地方法院刑事判決　　　　　　　　　　　　九十三年度易字第一七九八號
　　公　訴　人　臺灣臺中地方法院檢察署檢察官
　　被　　　告　丙○○
右列被告因詐欺案件，經檢察官提起公訴（九十三年度偵字第七六五○號），本院判
決如左：
    主  文
丙○○幫助意圖為自己不法之所有，以詐術使人將本人之物交付，處有期徒刑肆月，
如易科罰金，以佰元折算壹日。
    事  實
一、丙○○有竊盜、業務過失致死、賭博等前科（未構成累犯），其於民國九十二年
    十二月間，明知他人收集存摺、印章、提款卡等帳戶資料，顯係欲以該收集之帳
    戶遂行財產上犯罪之目的；而將個人帳戶出租、出售或以其他方式提供他人使用
    ，並可預見此帳戶足供為詐欺取財之人頭帳戶，以收取被害人匯入之款項，仍不
    違背其本意，竟基於幫助他人詐欺取財之不確定故意，於九十二年十二月一日，
    至臺中市○○路○段二三六號樹子腳郵局申請帳號為000000000000
    00號之存款帳戶存摺，復於同年月十八日領取該帳戶之提款卡，後連同上開存
    摺、印章、提款卡及提款卡之密碼於不詳之時地提供給予不詳姓名、年籍之成年
    男子使用，以此方法幫助此人使用前開帳戶供詐騙他人匯款之用。嗣該不詳姓名
    、年籍自稱「楊先生」之成年男子即意圖為自己不法之所有，於九十三年三月四
    日上午十時許，撥打乙○○住處之電話，佯稱乙○○之配偶陳志偉有健保費退費
    而要求乙○○至提款機查詢，乙○○信以為真，乃撥打該不詳姓名之成年男子所
    留之電話，而該不詳姓名、年籍自稱「楊先生」之成年男子遂於電話中指示乙○
    ○持提款卡，至提款機前以按鍵退還溢繳之健保費，乙○○因而陷於錯誤遂於當
    日上午十一時三十分許，依該「楊生生」指示操作提款機，而將新臺幣（下同）
    九萬九千三百八十四元轉帳入丙○○之上開帳戶，嗣乙○○發現帳戶金額減少始
    知受騙，報警究辦而查知上情。
二、案經臺中市警察局第三分局報請臺灣臺中地方法院檢察署檢察官偵查起訴。
    理  由
一、訊據被告丙○○固坦承有申請上開帳戶及領取提款卡之事實，惟矢口否認有何幫
    助詐欺之犯行，辯稱：上開帳戶之存摺及其上抄寫提款卡之密碼、提款卡以及印
    章，係其於九十三年二月下旬在臺中市搭乘統聯客運北上找工作時，置於手提袋
    中於下車時忘了拿，而返回家中時因不確定有否帶出門而未掛失，後因屢尋不著
    ，遂於同年三月二十五日至臺中市樹子腳郵局申請補發存摺，經該局報案，警方
    告知始知該帳戶已遭詐騙集團使用，對該帳戶有被害人匯款一事毫不知情，該帳
    戶實係遺失而非販賣予他人云云。惟查：
  (一)被告於九十二年十二月一日至樹子腳郵局開立帳戶，並於開戶時存入一百元，依
    查詢已印摺交易詳情第一筆交易資料所載，確有於九十二年十二月一日存入一百
    元，有查詢帳戶最近交易資料一份可憑，可認與事實相符；又證人即被害人乙○
    ○確實因遭不詳姓名之成年男子以佯稱退還健保費之事詐騙，而匯入九萬九千三
    百八十四元至被告所有之前開帳戶等情，業據被害人於警詢時指訴歷歷，復有臺
    北縣政府警察局新店分局深坑分駐所受理各類案件紀錄表一紙、該分局受理刑事
    案件報案三聯單一紙、深坑鄉農會自動櫃員機交易明細表一份在卷可稽，足徵被
    害人係遭詐騙而匯款至被告之上開郵局帳戶一節，堪以認定。
  (二)又被告於警詢時辯稱上開帳戶係為備用、儲蓄云云，復於審理中辯稱帳戶係為工
    作使用云云。另被告於警詢時辯稱係於九十三年二月下旬在臺中市搭車，坐往臺
    北的統聯客運車上遺失云云，又於偵查中辯稱因朋友要其去工作云云；後改稱要
    去住在遊覽車公司，其不知朋友之姓名，亦不確定哪家遊覽車公司云云，復於審
    理中辯稱要坐車前往中正機場，再轉車到桃園縣大園鄉柑子林找老闆應徵工作云
    云；繼辯稱其應徵多家汽車公司，因公司人員告知老闆不在，遂於當日返家云云
    。被告就其開立帳戶目的供述不一，已難憑信，而其所辯搭車遺失存摺等物一節
    ，其攜帶帳戶資料搭車前往之目的地究係臺北或桃園，前後供述不符，且就介紹
    其前往應徵工作之朋友亦不詳其姓名、就應徵之公司亦不確定，更與常情有違。
    況被告於審理中既自承於九十三年二月間因係北上找工作而將存摺、提款卡、印
    章等放於手提袋中，下車時已知忘了將手提袋帶下車，且於當日即已返回家中云
    云，則被告應於當日即可確認存摺、提款卡及印章已經遺失，衡諸存摺、印章及
    提款卡均係個人信用交易儲蓄轉帳使用之物品，倘有遺失，理應報警並迅速掛失
    ，遺失後豈有未予置理，遲於九十三年三月二十五日始至立帳郵局申請補發存摺
    之理。是以被告辯以上開帳戶存摺、提款卡、印章及密碼係遺失云云，顯係卸責
  之詞，不足採信。另被告聲請本院調閱九十三年三月二日、同年月三日郵局第七
    六支局自動提款機錄影帶以確認被告有無提款云云，經本院函調並勘驗臺中市○
    ○路郵局自九十三年三月二日機號一Ｆ二及同年月三日機號一Ｆ一自動提款機監
    視系統拷貝錄影光碟結果，以利用該提款機提領現鈔之人為一女子，並無被告出
    現於該監視錄影之畫面中等情，此有中華郵政股份有限公司台中郵局中政字第○
    九三一一○○一九二號函所附之光碟乙片及本院勘驗筆錄附卷可稽，惟此僅可證
    明被告並無為本件詐欺取財正犯之構成要件行為，仍無解於其幫助詐欺之罪責；
    甚且被告之幫助詐欺行為係於其以幫助詐欺之犯意將上開存摺交付與不詳姓名之
    成年男子即屬完成，此與是否知悉被害人匯款無關，縱認提款人並非被告本人，
    亦無足為有利被告之認定。是以被告以上開情詞置辯，尚屬無據。綜上，本件事
    證明確，被告犯行洵堪認定。
二、查本件不詳姓名、年籍自稱「楊先生」之成年男子向被害人乙○○詐騙指示匯款
    至被告之郵局帳戶，被害人乙○○亦依指示匯款，該自稱「楊先生」者所為，係
    犯刑法第三百三十九條第一項之詐欺取財罪。而被告丙○○提供存摺帳戶供該自
    稱「楊先生」者詐取財物匯款使用，雖並未參與詐欺之犯行，然其顯係以幫助犯
    詐欺取財罪之意思，參與詐欺取財構成要件以外之行為，係犯刑法第三十條第一
    項、第三百三十九條第一項詐欺取財罪之幫助犯，並依刑法第三十條第二項幫助
    之例減輕其刑。爰審酌被告有竊盜、業務過失致死、賭博等前科，此有臺灣高等
    法院被告全國前案紀錄表一份在卷可按，素行不佳，其提供帳戶供人行騙匯款，
    使犯罪難以查緝，助長犯罪，行為殊屬不當，且犯後猶均飾詞卸責，未能坦白認
    過、犯後態度難認良好等一切情狀，量處如主文所示之刑，並諭知易科罰金之折
    算標準。另被告原聲請傳訊臺中市樹仔腳郵局支局長，到庭證述被告對被他人使
    用存摺之事並不知情云云，惟被告幫助詐欺之事實已臻明確，且該支局長亦僅能
    證明查獲當日之情況，與本案待證事實無重要關係，另經被告於審判期日捨棄，
    故本院認為並無調查之必要，附此敘明。
據上論斷，應依刑事訴訟法第二百九十九條第一項前段，刑法第三百三十九條第一項
、第三十條、第四十一條第一項前段，罰金罰鍰提高標準條例第一條前段、第二條，
判決如主文。
本案經檢察官甲○○到庭執行職務。
中      華      民      國     九十三       年    十    月    十四    日
                                    臺灣臺中地方法院刑事第十四庭
                                        審判長法  官  楊真明
                                              法  官  劉逸成
                                              法  官  陳  葳
右正本證明與原本無異。
如不服本判決，應於收受本判決後十日內向本院提出上訴書狀，其未敘述上訴理由者
，並得於提起上訴後十日內向本院補提理由書狀（均須按他造當事人之人數附繕本）
「切勿逕送上級法院」。
                                              書記官
中      華      民      國       九十三       年    十    月    十四    日
附錄法條：
刑法第三百三十九條
意圖為自己或第三人不法之所有，以詐術使人將本人或第三人之物交付者，處五年以
下有期徒刑、拘役或科或併科一千元以下罰金。
以前項方法得財產上不法之利益或使第三人得之者，亦同。
前二項之未遂犯罰之。
刑法第三十條幫助他人犯罪者，為從犯。雖他人不知幫助之情者，亦同。
從犯之處罰，得按正犯之刑減輕之。
